【裁判字號】    96,重訴,136
【裁判日期】    970515
【裁判案由】    返還代償款
【裁判全文】
臺灣高雄地方法院民事判決             96年度重訴字第136號
原      告  丁○○
訴訟代理人  黃進祥律師
            江順雄律師
            黃建雄律師
複  代理人  洪天慶律師
被      告  乙○○
訴訟代理人  侯勝昌律師
            朱淑娟律師
            陳裕文律師
            樓嘉君律師
上當事人間請求返還代償款事件，經本院於民國97年5 月1 日言
詞辯論終結，判決如下：
    主      文
被告應給付原告新臺幣肆佰肆拾陸萬壹仟零壹拾肆元，及自民國
九十一年四月二十八日起至清償日止，按年息百分之五計算之利
息。
原告其餘之訴駁回。
訴訟費用由被告負擔五分之一，餘由原告負擔。
本判決第一項於原告以新臺幣壹佰肆拾玖萬元供擔保後，得假執
行。但被告如以新臺幣肆佰肆拾陸萬壹仟零壹拾肆元為原告預供
擔保後，得免為假執行。
原告其餘假執行之聲請駁回。
    事實及理由
一、按訴狀送達後，原告不得將原訴變更或追加他訴，但擴張或
    減縮應受判決事項之聲明者，不在此限，民事訴訟法第255
    條第1 項第3 款定有明文。本件原告起訴時，原係請求被告
    給付新臺幣（下同）24,102,455元，及自民國84年2 月23日
    起至清償日止，按年息5%計算之利息；嗣於96年5 月23日減
    縮請求金額為22,093,141元；再於本院96年9 月6 日準備程
    序期日就利息部分，減縮自起訴狀繕本送達翌日之前5 年起
    至清償日止，按年息5%計算之利息，此有民事起訴狀、民事
    準備一狀、準備程序筆錄各1 份附卷可稽（見本院卷(一)第3
    頁、第44頁、第207 頁），因均屬減縮應受判決事項之聲明
    ，依上開之規定，自應准許之。
二、原告起訴主張：元木企業有限公司（下稱元木公司）曾於82
    年間向第一商業銀行臺南分行（下稱第一銀行）借款進口遠
    期信用狀美金671,645.5 元及新臺幣（下同）2,500 萬元（
    下稱系爭借款），並由兩造與元木公司其他股東即訴外人戊○○、丙○○、甲○○擔任系爭借款之連帶保證人，因系爭
    借款於83年10月18日屆期未清償，原告乃自83年12月2 日至
    84年2 月20日代償系爭借款積欠之本金、遲延利息與違約金
    共計44,186,283元。原告依民法第281 條第1 項，本得請求
    被告與戊○○、丙○○、甲○○償還各自分擔部分之金額即
    8,837,256.6 元（計算式＝44,186,283元÷5 人），惟因戊○○、丙○○、甲○○名下均無任何財產，不能償還其分擔
    額，依民法第282 條第1 項規定，應由兩造平均分擔其3 人
    之分擔額即13,255,884.9元（計算式＝8,837,256.6 元×3
    ÷2） ，故被告總計應給付原告22,093,141.5元（計算式＝
    8,837,256.6 元＋13,255,884.9元），爰依民法第281 條第
    1 項、第282 條第1 項之求償權法律關係，請求被告償還等
    語。並求為判決：(一)被告應給付原告22,093,141元，及自起
    訴狀繕本送達翌日之前5 年即91年4 月28日起至清償日止，
    按年息5%計算之利息。(二)願供擔保請准宣告假執行。
三、被告則以：其未曾擔任系爭借款之連帶保證人，保證書上之
    簽名與印章，因時間久遠而否認其真正。縱認其為系爭借款
    之連帶保證人，因元木公司於83年11月間結束營運，其將元
    木公司損益表及帳冊交付原告時，元木公司尚有數千萬元之
    原物料等資產，元木公司並以土地設定抵押供作擔保，原告
    為元木公司之代表人，衡情應會將元木公司之廠房、土地、
    機器、原物料及抵押品變賣後，以清償系爭借款，原告請求
    被告償還之金額，自應扣除以元木公司資產清償之金額。此
    外，系爭借款既然曾提供土地為擔保，依修正民法第879 條
    第1 、2 項規定，應將抵押物之價值納入計算分擔額度等語
    置辯。並求為判決：(一)請求駁回原告之訴。(二)願供擔保請准
    宣告免為假執行。
四、兩造不爭執事項（見本院卷(三)第52至53頁）：
  (一)元木公司於82年間向第一銀行借貸系爭借款後，於83年10月
    18日屆期未清償，原告乃自83年12月2 日至84年2 月20日代
    償系爭借款積欠之本金、遲延利息與違約金共計44,186,283
    元。
  (二)原告為元木公司之董事長，被告、甲○○、戊○○、丙○○
    則均為元木公司之股東，被告之前夫楊譓鵬則為元木公司之
    總經理。
  (三)原告曾以其所有坐落於臺南縣永康市○○段219 地號土地（
    下稱系爭土地），供系爭借款之擔保，而系爭土地之面積為
    805.22平方公尺，於83年至84年之公告現值分別為每平方公
    尺35,927元、41,434元。
五、本件兩造之爭點在於：(一)被告是否為系爭借款之連帶保證人
    ？(二)原告得向被告請求償還之分擔額若干？茲分述本院得心
    證之理由如下：
  (一)被告是否為系爭借款之連帶保證人？
  1.按各當事人就其所主張有利於己之事實，均應負舉證之責，
    故一方已有適當之證明者，相對人欲否認其主張，即不得不
    更舉反證，最高法院19年上字第2345號著有判例可資參照。
  2.原告主張兩造與甲○○、戊○○、丙○○均曾於82年1 月8
    日簽立保證書，約定在1 億元之範圍內，擔任元木公司向第
    一銀行借款之連帶保證人一節，業據其提出保證書影本1份
    為證（見本院卷(一)第50頁）。而原告提出之保證書影本，核
    與證人即第一銀行經理己○○當庭提出之保證書原本相符，
    亦據本院當庭勘驗無訛，有本院97年4 月15日準備程序筆錄
    1 份在卷可參（見本院卷(三)第56頁），堪認原告提出之保證
    書於元木公司向第一銀行借款當時，即已存在而屬真正。
  3.再查：第一銀行貸放款項，不論有無設定抵押，均會要求借
    款人提供連帶保證人作為擔保，而系爭借款係由證人即當時
    擔任銀行徵信調查業務之曾慶堂負責對保，被告係於82年1
    月11日，在第一銀行2 樓營業廳進行對保，當日曾慶堂曾核
    對被告之身分證後，由被告親自在保證書上簽名等節，已據
    證人己○○、曾慶堂結證明確（見本院卷(三)第55頁、第57至
    58頁），並有約定書5 份附卷可憑（見本院卷(三)第75至79頁
    ）。而證人甲○○亦因其曾擔任元木公司之股東，而同意擔
    任系爭借款之連帶保證人，甲○○當時係至第一銀行營業處
    所，由銀行人員進行對保後，親自在保證書上簽名擔任連帶
    保證人一節，亦經證人甲○○證述甚詳（見本院卷(二)第249
    頁、第252 至253 頁），並核與前述約定書記載甲○○對保
    地點係第一銀行相符（見本院卷(三)第75頁），堪認證人己○○與曾慶堂證稱向第一銀行借款，均需提供連帶保證人，而
    系爭借款之連帶保證人，均曾進行對保，被告並曾親自在保
    證書「連帶保證人」欄簽名擔任保證人等語，應屬真實。
  4.被告雖否認保證書上簽名之真正，惟其否認之理由，無非係
    因時間久遠，被告無法正確記憶是否曾簽署保證書（見本院
    卷(一)第79頁）。因原告業已提出保證書為證，並經證人己○○、曾慶堂、甲○○證述元木公司向第一銀行借款時，確曾
    提供連帶保證人而由被告及相關人員簽署保證書，復有證人
    己○○、曾慶堂提出之保證書原本與約定書足資佐證，已如
    前述，本院審酌被告與原告、甲○○、戊○○、丙○○均為
    元木公司之股東，被告之前夫楊譓鵬更曾擔任元木公司之總
    經理，而就元木公司經營之良窳，具有禍福與共之利害關係
    ，而系爭借款之申辦過程，與一般以公司名義借款，通常均
    由公司之董事與股東擔任連帶保證人之實務運作相符，本院
    因而認原告就其主張被告曾擔任系爭借款之連帶保證人一事
    ，已為適當之證明，則揆諸前揭說明，被告否認原告此部分
    之主張，自應由被告舉反證為之。因被告就其否認之主張，
    並無任何之舉證，則被告否認其並未擔任系爭借款之連帶保
    證人，要難採信。
  5.至於證人甲○○證稱：當時其簽署保證書時，其他連帶保證
    人欄位均已簽署完畢等語（見本院卷(二)第253 頁），雖與證
    人曾慶堂證稱：原告、甲○○、戊○○簽署日期均為82年1
    月8 日，被告與丙○○之簽署日期為82年1 月11日等語（見
    本院卷(三)第58頁）以及前述約定書之記載，有所不符。惟本
    院審酌保證書簽署日期為82年1 月間，距離甲○○到庭作證
    日期即97年2 月26日，已逾15年，對於當時簽署保證書之細
    節，記憶難免有所模糊，因甲○○證稱其因股東身分而同意
    擔任借款之連帶保證人，與一般實務運作相符，而其證稱表
    示曾進行對保以及有關對保地點之陳述，又與證人曾慶堂之
    證詞以及前揭約定書之記載一致，堪認甲○○有關簽署保證
    書擔任連帶保證人之證述，應屬真實，尚不得因其就簽署保
    證書時，其他連帶保證人是否業已簽署部分之證述內容，與
    事實有所出入，即全盤否定其證述內容之真實性。此外，證
    人丙○○就是否曾簽署保證書而擔任系爭借款之連帶保證人
    一事，亦證稱：保證書上之丙○○等字樣，很像我的名字，
    但印象中不記得有簽這份文件，因時間有點久遠，不清楚當
    時的情況等語（見本院卷(三)第61頁），亦顯示丙○○就其是
    否擔任連帶保證人一事，亦因時間過於久遠，而無法正確記
    憶，從而，證人甲○○就有關簽署保證書之微末細節，證述
    內容有所不符，固不足為被告有利之認定，證人丙○○就是
    否簽署保證書為不記憶之陳述，亦不足為被告有利之認定。
    綜上，被告應為系爭借款之連帶保證人，即堪認定。
  (二)原告得向被告請求償還之分擔額若干？
  1.按連帶債務人中之1 人，因清償、代物清償、提存、抵銷或
    混同，致他債務人同免責任者，得向他債務人請求償還各自
    分擔之部分，並自免責時起之利息。前項情形，求償權人於
    求償範圍內，承受債權人之權利。連帶債務人相互間，除法
    律另有規定或契約另有訂定外，應平均分擔義務，民法第28
    1 條第1 、2 項、第280 條分別定有明文。
  2.經查：元木公司係從事進口木材生意，嗣因景氣不佳，以高
    價購入之木材，無法以同樣高價出售，而元木公司結束營業
    時，租用的廠房尚有價值600 萬元之木材存貨一情，業經證
    人甲○○、丙○○到庭證述在卷（見本院卷(二)第251 頁、本
    院卷(三)第62頁、第64至65頁）。且元木公司於結束營業時，
    原告曾就公司帳目問題，對被告提出背信之刑事告訴，經檢
    察官偵查後認定：「元木公司於83年5 、6 月間即因營運不
    佳而決定結束營運，至同年10月以後，公司即未再積極營運
    ，僅單純處理庫存貨品。而處理存貨之交易均經丁○○同意
    ，且所賣貨款亦經丁○○收受無誤等情，亦經丁○○自承在
    卷」，有臺灣高雄地方法院檢察署84年度續偵字第195 號不
    起訴處分書1 份附卷可憑（見本院卷(一)第54至55頁），前開
    不起訴處分書認定結果，核與證人甲○○、丙○○之證述情
    節一致，堪認此部分之事實為真實。又原告曾以個人名義調
    借資金供元木公司使用，此為原告所自承（見本院卷(二)第11
    0 頁），顯見原告與元木公司間之資金，互有流通。由於元
    木公司於83年11月間，即已結束營業，且有負債，則以公司
    剩餘資產償還債務，乃事理所當然，故被告抗辯原告償還系
    爭借款之資金，部分係源自元木公司處理存貨之資金一節，
    應可採信。又元木公司應就系爭借款負最終局之清償責任，
    則原告以元木公司價值600 萬元之存貨償還借款部分，即不
    得請求其他連帶保證人負擔。至於原告主張元木公司結束營
    業時，負債大於資產，不可能存有600 萬元存貨等語，因公
    司擁有負債之同時，亦能同時享有資產，負債之多寡與是否
    擁有資產，要屬二事，且元木公司於結束營業時，存有資產
    一事，已據證人甲○○、丙○○證述甚明，且與檢察官調查
    認定結果相符，則原告空言否認元木公司於結束營業時，毫
    無資產，自無可採。至於被告抗辯：元木公司結束營業時，
    尚有價值數千萬元之廠房、土地、機械及原物料可供清償等
    語，惟依證人甲○○、丙○○前揭證詞，元木公司當時除有
    進口木材之存貨外，即無其他資產，廠房係向他人承租，並
    非元木公司所有，且被告就元木公司有超出600 萬元以上之
    資產部分，未為任何之舉證，則該部分之抗辯，亦無從採信
    。
  3.次查：系爭借款已由原告自83年12月2 日至84年2 月20日代
    為清償，合計清償金額共44,186,283元，已如前述，除經原
    告提出面額各410 萬元、25,120,962元、700 萬元、780 萬
    元之支票4 紙，以及第一銀行出具之代償證明書1 份在卷可
    佐外（見本院卷(一)第62至65頁、第8 頁），並經證人己○○
    證稱：當時係由原告寄存證信函檢附支票4 紙至第一銀行償
    還，所附支票均有兌現等語在卷（見本院卷(三)第55頁、第59
    至60頁），己○○並提出原告之存證信函4 紙（見本院卷(三)
    第80至83頁）。而原告償還系爭借款之資金，除前述認定其
    中600 萬元部分，係原告受領出售元木公司存貨所得之款項
    外，其餘部分乃由原告與其母親陳呂海銀提供不動產為擔保
    ，向臺南第二信用合作社（該合作社事後與中興商業銀行合
    併，中興商業銀行再與聯邦商業銀行合併，而為聯邦商業銀
    行臺南分行）及臺南第三信用合作社借款籌措而來，此為被
    告所不爭執（見本院卷(三)第46頁），並經原告提出臺南市第
    三信用合作社匯款回條2 紙，以及臺南縣永康市○○段1554
    、1549之1 土號土地登記謄本、門牌號碼臺南縣永康市○○○路11 9巷8 號建物登記謄本、臺南縣永康市○○段264 地
    號土地登記謄本、門牌號碼臺南縣永康市○○路101 、103
    號建物登記謄本各1 份為證（見本院卷(一)第243 至254 頁）
    。且經本院向臺南第三信用合作社及聯邦商業銀行臺南分行
    函詢結果，原告確曾於84年1 月16日向臺南第三信用合作社
    借貸2700萬元，有該信用合作社96年10月23日函檢附對帳單
    與傳票等資料在卷可佐（見本院卷(二)第33至68頁），另觀諸
    聯邦商業銀行臺南分行96年10月26日函檢附貸款予原告之核
    撥明細，該銀行於83年12月20日及84年1 月20日分別貸款31
    00萬元及2200萬元（見本院卷(二)第76至77頁），原告向前開
    二家金融機構貸款金額之時間，與兩造所不爭執之代償時間
    相符，且貸款金額已超過實際償還之數額，堪認原告償還系
    爭借款之資金，除前述600 萬元部分外，其餘均係由原告向
    銀行貸款而來。則被告、甲○○、戊○○、丙○○等連帶保
    證人，均因原告清償系爭借款38,186,283元（計算式＝44,1
    86,283元－600 萬元）範圍內，同免責任，因兩造並未曾主
    張或舉證就如何分擔代為清償責任有所協議或約定，參照前
    揭說明，自應由渠等5 人平均分擔。從而，原告依民法第28
    1 條第1 項規定向被告求償，即屬有據。
  4.按為債務人設定抵押權之第三人，代為清償債務，或因抵押
    權人實行抵押權致失抵押物之所有權時，該第三人於其清償
    之限度內，承受債權人對於債務人之債權。債務人如有保證
    人時，保證人應分擔之部分，依保證人應負之履行責任與抵
    押物之價值或限定之金額比例定之。抵押物之擔保債權額少
    於抵押物之價值者，應以該債權額為準。前項情形，抵押人
    就超過其分擔額之範圍，得請求保證人償還其應分擔部分，
    為96年3 月28日修正公布之民法第879 條第1 項前段、第2
    項、第3 項所明文規定。又依同日修正公布之民法物權編施
    行法第24條第2 項規定，民法物權編修正條文及本施行法修
    正條文，自公布後6 個月施行，則前開修正之民法第879 條
    規定，應自96年9 月28日發生規範效力。且修正之民法第
    879 條關於為債務人設定抵押權之第三人對保證人行使權利
    之規定，於民法物權編修正施行前已成立保證之情形，亦適
    用之，復為民法物權篇施行法第15條所明文規定，是不論保
    證債務之發生或清償，係發生於法律修正之前或之後，均有
    現行民法第879 條之適用。
  5.次按，保證債務之所謂連帶，係指保證人與主債務人負同一
    債務，對於債權人各負全部給付之責任者而言，故連帶保證
    不得主張民法第745 條之先訴抗辯權，而與普通保證，有所
    不同。惟連帶債務與連帶保證債務，並非同一概念。前者各
    債務人之責任，並無主從關係；而後者則否，故連帶保證人
    仍為保證之一種，並非連帶債務，其特點在於其債務不失其
    附從性，主債務人與連帶保證人間之關係，應適用關於保證
    之規定，主債務人與連帶保證人間並無分擔部分（最高法院
    45年臺上字第1426號判例、69年度臺上字第2485號判決、88
    年度臺上字第1169號判決參照）。由於對債權人之債權，應
    負終局清償責任者為主債務人，而非連帶保證人，連帶保證
    人僅係代為履行主債務人之債務，因而在主債務人提供之連
    帶保證人有數人，或除提供連帶保證人外，尚提供不動產為
    擔保，以致連帶保證人中之1 人向債權人為清償後，其他連
    帶保證人或物上保證人同免責任後，該代為清償之連帶保證
    人，仍得向主債務人求償，而有民法第749 條規定之適用，
    即於清償之限度內，承受債權人對於主債務人之債權，以致
    在連帶保證人之情形，仍會發生代為清償之連帶保證人，應
    如何向其他連帶保證人求償，以及物上保證人與連帶保證人
    間，何者之責任優先，彼此間又如何求償等問題。基於連帶
    保證人，仍為保證人之一種，有關連帶保證人代為清償，即
    如同普通保證人代位清償，將發生承受債權人之債權，以及
    內部求償等問題，足見修正民法第879 條所稱之保證人，並
    非僅指普通保證人，尚應包括連帶保證人在內。
  6.經查：原告償還系爭借款金額共44,186,283元，惟其中600
    萬元乃源自元木公司之資金，已如前述，則系爭借款之連帶
    保證人應負之履行責任即為38,186,283元。又原告用以供設
    定抵押之系爭土地，面積為805.22平方公尺，於83年至84年
    之公告現值分別為每平方公尺35,927元、41,434元，亦如前
    述，則採用系爭土地於83年及84年之公告現值平均數即38,6
    80.5元計算，系爭土地於原告償還系爭借款當時之公告現值
    為31,146,312元（計算式＝805.22平方公尺×38,680.5元，
    元以下四捨五入），由於公告現值通常不及於市價，且現今
    政府依平均地權條例第10條或都市計畫法第49條，徵收都市
    計畫區內之公共設施保留地時，除依公告現值補償外，均按
    公告現值加四成，給予補償，以彌補公告現值與市價之差距
    ，本院因認有關系爭土地之價值，被告抗辯應按公告現值加
    四成計算，尚屬合理，則據此計算系爭土地之價值為43,604
    ,837 元 （計算式＝31,146,312元＋12,458,524.8元，元以
    下四捨五入），因系爭土地之價值低於擔保之債權額44,186
    ,283 元 ，則依民法第879 條第2 項之規定，本件有關連帶
    保證人與物上保證人應分擔之部分，即應按連帶保證人應負
    之履行責任38,186,283元與抵押物即系爭土地之價值43,604
    ,837 元 之比例，即1 ：1.14之比例定之。換言之，系爭借
    款之連帶保證人應分擔之部分為17,844,057元（計算式＝38
    ,186,283 元 ×1/2.14，元以下四捨五入），而系爭借款之
    物上保證人應分擔之部分為20,342,226元（計算式＝38,186
    ,283 元 ×1.14/2.14 ，元以下四捨五入）。由於系爭借款
    之連帶保證人除兩造外，尚有甲○○、戊○○、丙○○等共
    5 人，亦如前述，且有保證書1 份在卷可查（見本院卷(一)第
    50頁），則依前述說明，系爭借款之連帶保證人應分擔之部
    分17,844,057元，自應由其等5 人平均分擔，故各連帶保證
    人應分擔部分即為3,568,811 元（計算式＝17,844,057元÷
    5人，元以下四捨五入）。
  7.至原告雖主張本件並無適用修正後民法第879 條之餘地，縱
    有適用，因保證書約定保證債務範圍為1 億元，連帶保證人
    應分擔部分，即應以此金額與抵押物之價值比例定之等語（
    見本院卷(三)第91至92頁）。惟修正民法第879 條之規範對象
    ，不僅針對物上保證人與普通保證人間之責任比例，尚包含
    物上保證人與連帶保證人間之責任分擔，已如前述，故原告
    主張本件無修正民法第879 條之適用，要無可採。且修正民
    法第879 條就保證人應負擔之比例，明文規定「依保證人應
    負之履行責任」與抵押物之價值之比例定之，保證書雖約定
    被告與其他連帶保證人之保證範圍為1 億元，惟元木公司實
    際債務並未達1 億元，基於連帶保證債務之附從性，連帶保
    證人就超越主債務人之債務範圍，並不負任何履行責任，故
    原告主張應按保證書記載之保證債務範圍1 億元與系爭土地
    之價值比例，計算連帶保證人應分擔之部分，亦無可採。
  8.又按，連帶債務人中之1 人，不能償還其分擔額者，其不能
    償還之部分，由求償權人與他債務人按照比例分擔之。但其
    不能償還，係由有求償權人之過失所致者，不得對於他債務
    人請求其分擔額，民法第282 條第1 項，亦定有明文。經查
    ：證人丙○○於元木公司結束營業後，即前往大陸地區，惟
    在大陸地區發展不順，而於89年或90年間返回臺灣地區，迄
    今工作收入，並非穩定，而無財產一節，業經證人丙○○證
    述明確（見本院卷(三)第60至61頁），而觀諸丙○○自90年起
    至95年止之稅務電子閘門財產所得調件明細表（見本院卷(一)
    第134 至144 頁），丙○○除每年19多萬元之薪資收入外，
    即無其他財產，以現今臺灣地區之經濟生活，丙○○每月收
    入不足2 萬元之薪資，除維持個人基本生活外，應無多餘資
    金償還其依連帶保證關係，就系爭借款所應分擔之部分即3,
    568,811 元，故原告主張丙○○不能償還其分擔額，而應由
    其他連帶保證人按比例分擔，應屬有據。
  9.至於原告另主張連帶保證人戊○○、甲○○因無財產，而不
    能償還連帶保證人之分擔額，且甲○○已將其就元木公司之
    股份讓與原告，原告自不得對甲○○求償，則戊○○、甲○○不能償還之部分，即應由兩造平均分擔等語。惟查：戊○○自90年起，即持有福懋興業股份有限公司之股票，並自94
    年起，持有燁興企業股份有限公司、吉晶科技股份有限公司
    之股份，且其每年薪資數額，除92年為210,000 元外，其餘
    約在50多萬元至70多萬元之間，90年至91年間，分別在臺灣
    中小企業銀行及永豐商業銀行有存款，有戊○○之稅務電子
    閘門財產所得調件明細表1 份在卷可參（見本院卷(一)第146
    至157 頁），足認戊○○雖非富裕，但絕非毫無資力，難認
    有不能償還其分擔額之情形。尤依戊○○之稅務電子閘門財
    產所得調件明細表，顯示戊○○之主要財產來源為薪資所得
    ，如原告於84年間償還系爭借款後，立即向戊○○請求償還
    其應分擔額，縱認戊○○現有財產可能不足償還其應分擔額
    ，原告亦具有可歸責之事由，則依民法第282 條第1 項但書
    之規定，原告自不得請求被告平均分擔戊○○不能償還之部
    分。原告雖主張曾口頭向被告以外之連帶保證人催討等語（
    見本院卷(一)第74頁），但與證人甲○○、丙○○均證稱：原
    告未曾向其2 人表示要求償等語不符（見本院卷(二)第250 頁
    、本院卷(三)第62頁），原告就其曾向被告以外之連帶保證人
    求償一節，復未舉證以實其說，此部分即無可採。又甲○○
    除持有十幾家公司之股票外，並在臺北市信義區擁有土地1
    筆與房屋1 棟，有甲○○之稅務電子閘門財產所得調件明細
    表1 份在卷可證（見本院卷(一)第158 至189 頁），並經證人
    甲○○證稱：其確有1 棟房子等語在卷（見本院卷(二)第252
    頁），堪認甲○○具有相當之資力，並無不能償還其分擔額
    之情事，原告主張甲○○無財產而不能償還其分擔額等語，
    尚與事實不符。另原告主張甲○○對元木公司之股份，已於
    82年1 月21日讓與原告，固經證人甲○○證述在卷（見本院
    卷(二)第250 頁），並有轉讓書1 份附卷可佐（見本院卷(二)第
    256 頁），惟因原告否認有關系爭借款之連帶保證人之內部
    分擔，曾協議按持有元木公司之股份比例分擔（見本卷卷(三)
    第14頁），則甲○○是否為元木公司之股東，要與甲○○應
    否依民法第281 條第1 項規定，負擔連帶保證人之內部分擔
    額，毫無關係。倘若原告係因甲○○已將元木公司之股份讓
    與其，而不願向甲○○求償，亦屬原告個人拋棄其依民法第
    281 條第1 項規定對甲○○之求償權，原告自難據此轉向請
    求被告平均分擔甲○○之分擔額。準此，原告前揭主張，均
    不足採。
  10.依上述說明，系爭借款之連帶保證人中，除丙○○因無財產
    而不能償還其分擔額外，其餘4 位連帶保證人即兩造、戊○○、甲○○均無不能償還之情形，則參照前揭說明，有關丙○○無法償還之分擔額即3,568,811 元，即應由其餘連帶保
    證人按人數平均分擔，則其餘連帶保證人平均分擔丙○○不
    能償還之分擔額即各為892,203 元（計算式＝3,568,811 元
    ÷4 人，元以下四捨五入），原告主張僅由兩造平均分擔連
    帶保證人丙○○不能償還之分擔額，尚無可採。準此以言，
    原告依民法第281 條第1 項、第282 條第1 項前段規定，得
    請求被告償還其代墊款項，應於4,461,014 元（計算式＝3,
    568,811 元＋892,203 元）範圍內，為有理由。
六、綜上所述，原告依民法第281 條第1 項、第282 條第1 項連
    帶債務人間內部求償之法律關係，請求被告給付4,461,014
    元，及自起訴狀繕本送達翌日之前5 年即91年4 月28日起至
    清償日止，按年息5%計算之利息，為有理由，應予准許。其
    逾此部分之請求，則無理由，應予駁回。
七、兩造均陳明願供擔保，分別聲請宣告假執行及免為假執行，
    經核原告勝訴部分，均合於法律規定，爰分別酌定相當擔保
    准許之。至原告其餘假執行之聲請，因訴之駁回，而失所附
    麗，應予駁回。
八、據上論結，本件原告之訴為一部有理由，一部無理由，依民
    事訴訟法第79條、第390 條第2 項，第392 條第2 項，判決
    如主文。
中    華    民    國    97    年    5     月    15    日
                  民事第四庭  審判長法  官  黃國川
                                    法  官  張如棻
                                    法  官  高增泓
上為正本係照原本作成。
如不服本判決，應於送達後20日內，向本院提出上訴狀並表明上
訴理由，如於本判決宣示後送達前提起上訴者，應於判決送達後
10日內補提上訴理由書（須附繕本）。
中    華    民    國    97    年    5     月    15    日
                                    書記官  王芷鈴


司法院資訊處製作；財團法人民間司法改革基金會備份。
